臺灣高等法院臺南分院刑事判決
111年度上易字第50號
上  訴  人  
即  被  告  陳育正





上列上訴人因竊盜案件，不服臺灣雲林地方法院109年度易字第6
44號中華民國110年10月26日第一審判決（起訴案號：臺灣雲林
地方檢察署109年度偵緝字第241號、109年度偵字第4943號），
提起上訴，本院判決如下：
    主  文
上訴駁回。
    事  實
一、陳育正於民國109年6月18日凌晨2時許，騎乘車牌號碼000-0
    00號普通重型機車搭載不知情之林○源（所涉竊盜罪嫌，業
    經檢察官為不起訴處分確定），在雲林縣○○市○○路○○○路○○○
    路○○○○○○路○○○○○○○○○○○○號碼000-0000號普通重型機車發生
    車禍事故（下稱本案事故），致蔡○宸所有、原放置於所騎
    乘機車前置物箱內之IphoneX手機1支（含搭配使用之行動電
    話門號0000000000號SIM卡1張，價值約新臺幣〈下同〉1萬7,0
    00元，下稱本案手機），因該機車遭受撞擊而自前置物箱彈
    落地面，陳育正見狀，竟意圖為自己不法之所有，基於竊盜
    之犯意，乘蔡○宸甫因發生車禍而未及注意之際，於同日凌
    晨2時4分許前之某時，徒手竊取掉落在地面某處之本案手機
    得手，並於蔡○宸隨後發現本案手機去向不明而開始在事故
    路口尋找時，佯裝不知情，假意在現場協助翻找本案手機。
    嗣因蔡○宸連日遍尋不著本案手機，乃向事故路口附近之店
    家取得監視器錄影畫面並報警處理，經警循線查知陳育正涉
    案，復於109年6月25日陳育正接獲通知到案說明時，扣得陳
    育正當場交出之本案手機（已發還蔡○宸具領），始悉上情
    。
二、案經蔡○宸訴由雲林縣警察局斗六分局報告臺灣雲林地方檢
    察署檢察官偵查起訴。
    理  由
壹、證據能力部分：
一、按被告以外之人於審判外之陳述，雖不符刑事訴訟法第159
    條之1至第159條之4之規定，而經當事人於審判程序同意作
    為證據，法院審酌該言詞陳述或書面陳述作成時之情況，認
    為適當者，亦得為證據；當事人、代理人或辯護人於法院調
    查證據時，知有第159條第1項不得為證據之情形，而未於言
    詞辯論終結前聲明異議者，視為有前項之同意，刑事訴訟法
    第159條之5第1項、第2項定有明文。本判決所引用具傳聞證
    據性質之供述證據部分，因檢察官及被告於本院準備程序、
    審判期日對於本院所提示之證據均同意有證據能力（見本院
    卷第177至179頁），亦未於本案言詞辯論終結前具狀聲明異
    議，本院審酌該等被告以外之人審判外陳述作成時之情況，
    並無不能自由陳述之情形，亦無顯不可信之情狀，且未見有
    何違法取證或其他瑕疵，而與待證事實具有關聯性，本院認
    為以之作為證據應屬適當，自均得作為證據。
二、另本件所引用卷內非供述證據性質之證據資料，則均無證據
    證明係公務員違背法定程序所取得，亦無顯有不可信之情況
    ，且均經本院於審理期日提示而為合法調查，依刑事訴訟法
    第158條之4規定之反面解釋，亦應有證據能力。
貳、實體部分：
一、認定犯罪事實所憑之證據及理由：   
  ㈠訊據被告固坦承前揭時間、地點搭載林○源與告訴人即被害人
    蔡○宸（下稱告訴人）騎乘之機車發生本案事故後，與林○源
    及告訴人在事故現場尋找本案手機，嗣於警方通知其涉嫌竊
    盜案件後，始攜帶本案手機前往警局等事實，惟矢口否認有
    何竊盜犯行，辯稱：伊並未偷取本案手機，而是撿到，只是
    比較慢還而已，伊若是故意要偷拿手機，何必拿去警局還，
    就直接丟掉就好，故伊至多僅成立侵占罪；且原審量刑太重
    ，因為是伊自己交到警察局的，希望從輕量刑云云。
  ㈡經查：
  ⒈被告於109年6月18日凌晨2時許騎乘車牌號碼000-000號普通
    重型機車搭載友人林○源時，在事故路口與告訴人所騎乘之
    車牌號碼000-0000號普通重型機車發生本案事故，嗣因告訴
    人表示於兩車發生碰撞後，其原放置在機車前置物箱內之本
    案手機去向不明，被告、林○源遂與告訴人在事故路口周遭
    尋找本案手機，告訴人並曾向林○源借用手機（門號0000000
    000號）撥打本案手機搭配使用之門號（即0000000000號）
    ，以利特定本案手機去向不明地點，後因尋找未果，被告及
    林○源又表示希望能以私下和解方式與告訴人處理車禍賠償
    問題，雙方乃改往雲林縣○○市○○路與○○路口之萊爾富超商內
    協商和解事宜，被告並提供記載其聯絡方式之名片予告訴人
    ，另與告訴人相約於109年6月18日下午至雲林縣○○市○○路某
    全家超商續行洽商和解。惟事後被告及林○源均未赴約，告
    訴人於多次聯繫被告或林○源無著，且於車禍發生後連日至
    事故路口附近遍尋不著本案手機之情形下，乃報警處理，經
    警依告訴人向事故路口附近店家取得車禍當時之監視器錄影
    畫面，查知係被告於上揭時間騎乘機車肇事且涉有竊取本案
    手機嫌疑，乃通知被告至警局說明，被告隨後於警詢時提出
    本案手機予警扣押等情，業據被告於警詢、偵訊、原審準備
    程序中及審理時供述在卷（見警卷第3至8頁；偵卷第157至1
    60頁；原審卷一第434至439頁；原審卷二第52至90頁），核
    與證人即告訴人於警詢、偵訊、原審準備程序中及審理時指
    訴之情節（見警卷第15至18頁；偵卷第87至89、167至171頁
    ；原審卷一第328至332頁；原審卷二第55至74、76、87至88
    頁）、證人林○源於警詢、偵訊及原審準備程序中所證述之
    內容（見警卷第9至13頁；偵緝卷第37至39頁；原審卷一第2
    32至235頁）大致相符，並有雲林縣警察局○○分局○○派出所1
    09年6月25日扣押筆錄暨扣押物品目錄表、扣押物品收據、
    贓物認領保管單、證人林○源所持用手機門號之申請登記資
    料、本案手機搭配使用之門號自109年6月18日凌晨0時起至
    同年月25日下午6時止，及自109年6月18日凌晨2時9分起至
    同年月27日間之通話、簡訊、網路使用紀錄資料各1份、自
    網路列印之Google地圖6張、告訴人所提出之被告名片1紙、
    事故路口附近店家監視器（下稱店家監視器）錄影畫面擷圖
    6張及本案手機照片2張等證據資料存卷可佐（見警卷第37至
    49、59至63、67頁；偵卷第107至141頁；原審卷一第109、1
    17至123、245至251、341、343、345頁），復經原審當庭勘
    驗店家監視器之錄影畫面明確，有原審勘驗筆錄暨錄影畫面
    擷圖1份在卷可按（見原審卷二第54至57、95至105頁），是
    此部分事實，首堪認定。
  ⒉又據前述，被告對其於本案事故發生後持有本案手機一節，
    並不爭執，然以：其係事後撿拾本案手機，而比較慢歸還而
    已，並非竊取本案手機云云而為抗辯，惟經審酌以下事證，
    本院仍認被告係於事故路口竊取本案手機，而非事後撿拾本
    案手機，茲析述如下：
  ⑴告訴人於偵訊及原審審理時均證稱：其於109年6月18日凌晨2
    時許，騎乘機車與被告所騎機車發生碰撞倒地後，其起身並
    將機車牽到一旁路邊時，即發現其放置在機車前置物箱內之
    本案手機不見，時間約在凌晨2時1分至2分許左右，故其隨
    即翻找機車之置物箱及在事故路口附近地面尋找本案手機下
    落等語（見偵卷第88頁；原審卷二第55至56頁），參以原審
    當庭勘驗店家監視器錄影畫面之結果，可知告訴人與被告各
    自所騎機車係於109年6月18日凌晨2時0分23秒至26秒間發生
    本案事故，嗣告訴人於同日凌晨2時1分48秒後，即將其機車
    牽至路邊停放，接著告訴人開始不斷查看其機車前置物箱，
    並在事故路口來回走動，似在查看附近路面以尋找物品等情
    互核相符，有原審勘驗筆錄暨錄影畫面擷圖可參（見原審卷
    二第95至98頁），足認告訴人至遲於109年6月18日凌晨2時2
    分許左右，即發現其原放置在其機車前置物箱內之本案手機
    去向不明而不斷在事故路口附近尋找。
  ⑵告訴人於原審審理中另證稱：我有設定長按本案手機之電源
    鍵會啟動手機內之SIRI功能（即Speech Interpretation an
    d Recognition Interface，語音解析及辨識介面，乃內建
    在蘋果iOS作業系統中之人工智慧助理軟體），若同時按本
    案手機之電源鍵及音量上鍵（即調高音量鍵），可截取手機
    螢幕畫面，另同時按電源鍵及音量下鍵（即調低音量鍵）可
    將本案手機關機，又本案手機在開啟手機螢幕但尚未解鎖前
    ，螢幕上會有1個照相機的快捷鍵，就是可以在未解鎖之情
    形下以該手機拍照。於車禍發生之前，本案手機是處於開機
    的狀態，但我至警局取回該手機時，該手機已經關機。我取
    回本案手機後，於檢查時發現手機內存有1張Iphone手機之S
    IRI功能被啟動後之手機螢幕擷圖，另有本案手機朝路面連
    續拍攝之4張照片，該手機螢幕擷圖及連拍照片均非我所為
    ，應該是本案手機曾遭人拿取，且該人可能是嘗試要關機，
    故長按電源鍵致誤啟動SIRI功能，再誤按電源健及音量上鍵
    而截取手機螢幕畫面，另曾在本案手機被鎖定之情形下，誤
    按螢幕上之快捷鍵而拍下連拍照片。因啟動SIRI功能及對手
    機螢幕作擷圖之動作須同時以手按住電源鍵及音量鍵方可為
    之，故上開SIRI功能啟動後之手機螢幕擷圖應該不是本案手
    機掉落到地面時不慎誤處按鍵所造成，且若非有人在本案手
    機尚未輸入密碼解鎖時按到螢幕上拍照之快捷鍵，亦不至因
    誤按其他按鍵而拍出連拍照片等語綦詳（見原審卷二第59、
    4至66頁），並曾提出本案手機內存取之手機螢幕擷圖及連
    拍照片4張為憑（見原審卷一第335頁）。而觀之告訴人所提
    出之上開本案手機之螢幕擷圖及連拍照片4張，其上顯示之
    時間均為109年6月18日凌晨2時4分許，係在本案事故發生後
    ，且該連拍照片所呈現之影像又是手機鏡頭朝路面拍攝之照
    片（有道路上繪製之標線），佐以前揭告訴人依其歷來操作
    、使用本案手機之經驗，就手機螢幕擷圖功能、以快捷鍵拍
    照功能所為之詳細說明，及參酌上開⒉⑴之認定即：「告訴人
    至遲於109年6月18凌晨2時2分許左右即發現本案手機去向不
    明而不斷在車禍現場尋找」乙情，堪認本案手機至遲於109
    年6月18日凌晨2時4分許時，已遭他人持有並曾以告訴人所
    述方式，誤為操作手機螢幕擷圖及誤為連續拍攝照片之事實
    。
  ⑶本案手機於109年6月18日凌晨2時4分許至2時9分許間曾遭人
    持有並關機：
　　告訴人於偵訊及原審審理時另證稱：其於車禍發生後，曾在
    事故路口向證人林○源借用手機撥打電話至本案手機搭配使
    用之門號0000000000號，也曾於109年6月18日凌晨3時許，
    借用女友之手機撥打電話給上開門號，但均未接通而直接轉
    入語音信箱，應該是本案手機被關機所致等語（見偵卷第16
    7至169頁；原審卷二第68至69頁）。再依原審函調行動電話
    門號0000000000號之通聯紀錄，可見於109年6月18日凌晨2
    時9分許，曾有證人林○源所持用之門號0000000000號來電（
    通聯紀錄登載為「進來CDR」），嗣因門號0000000000號有
    設定轉接功能而轉入「00000000000000號」之紀錄（見原審
    卷一第117頁），而參酌中華電信股份有限公司函覆說明上
    開通聯紀錄之解讀方式，其中明載「進來CDR係指發話方非
    中華手機門號，可能為國際電話或其他業者門號或市話。（
    門號0000000000號通聯紀錄）第1頁第1筆CDR類別為進來CDR
    ，此通係指0000000000（非中華電信門號）發話至00000000
    00，通話秒數為148秒…經查，此筆通話轉入語音信箱。第1
    頁第1、2筆為同一通話紀錄，此通話係指0000000000發話至
    0000000000，0000000000再轉接至00000000000000，因指定
    轉接為有設定，表示第2筆0000000000轉接至語音信箱00000
    000000000」等內容，有該公司客戶服務處第一客服中心第
    一作業中心簡便函存卷可考（見原審卷一第255頁），足認
    本案手機於前揭車禍發生後之109年6月18日凌晨2時9分許，
    曾經證人林○源持用之行動電話門號來電，然隨即轉入語音
    信箱之事實，而此客觀通聯紀錄顯示之結果，亦核與告訴人
    前揭證述於車禍現場借用證人林○源之手機撥打本案手機使
    用之門號係轉入語音信箱等情一致，益見告訴人證稱於車禍
    發生後，本案手機曾遭人拿取並關機致無法撥通乙節，應屬
    可信。是以本案手機於109年6月18日凌晨2時4分許至2時9分
    許間曾遭人持有並予以關機乙情，亦堪以認定。
  ⑷由卷附行動電話門號0000000000號之網路使用紀錄，可見於1
    09年6月18日凌晨4時57分許，該門號之網路使用訊號曾出現
    在「雲林縣○○市○○路0○0號5樓」之基地臺（見偵卷第107、1
    30頁），再參以告訴人於警詢及原審審理時之證述（見警卷
    第17頁；原審卷二第73至74頁），暨其於原審審理過程中所
    提出其以Find My Iphone軟體嘗試定位本案手機最後開機時
    所傳送訊號位置之擷圖（見本院卷一第339頁），可知告訴
    人所使用名為「○○遊俠」之本案手機，曾於109年6月18日下
    午2時18分許經Find My Iphone軟體定位在「雲林縣○○市○○
    路00號至00號」，由此足認本案手機於上揭車禍事故發生後
    之109年6月18日凌晨4時57分許及同日下午2時18分許，曾經
    人嘗試開機，而先後在雲林縣○○市○○路○○○路○○○號及開機訊
    號。而參之告訴人於原審準備程序中及審理時均陳稱其係住
    在雲林縣○○市○○路上，於109年6月18日當天未曾前往雲林縣
    ○○市○○路0○0號、00號或00號附近等語（見原審卷一第331至
    332頁；原審卷二第67頁），且事故路口距雲林縣○○市○○路
    騎車需費時3至10分鐘不等，步行則需費時10至20分鐘不等
    （見原審卷二第60、67、86頁），堪認本案手機不僅於前揭
    車禍發生後不久即遭人持有並關機，嗣更曾在與車禍地點有
    相當距離之雲林縣○○市○○路經人嘗試開機，因而傳送網路使
    用訊號及開機訊號，又該等傳送訊號之地點顯非本案手機因
    車禍之撞擊力道自機車前置物箱掉落地面時可達之範圍，是
    由此亦可認定本案手機曾於109年6月18日凌晨4時57分許前
    之某時，即遭人持往雲林縣○○市○○路之事實。再由被告於偵
    訊及原審準備程序中均供稱：其於上開車禍發生當時，係居
    住在雲林縣○○市○○路0○0號之租屋處等語（見偵卷第158頁；
    原審卷一第435至436頁），可見被告居住之地點與本案手機
    於前揭車禍發生後曾傳送網路使用訊號及開機訊號之處所甚
    為相近。
  ⑸被告於原審審理時自承其於109年6月18日白天尚願意接聽告
    訴人來電洽談和解事宜時，並曾於電話中詢問告訴人本案手
    機之開機密碼乙情（見原審卷二第85頁），此與告訴人於原
    審審理時亦證稱：被告曾於109年6月18日白天雙方通話時詢
    問其本案手機之密碼，惟因其對於被告所稱用密碼即可請朋
    友協助尋找本案手機下落乙事有所質疑，故最後未提供密碼
    等語（見原審卷二第61、72至73頁）互核相符，可見被告於
    本案事故發生後確有向告訴人探詢本案手機密碼之舉。再參
    之被告於原審審理時另供承其取得本案手機後，曾嘗試將該
    手機之關機狀態改為開機等語（見原審卷二第86頁），此適
    足合理說明被告嘗試將本案手機開機時，因告訴人有設定密
    碼鎖定手機螢幕，致被告未能直接點選進入本案手機之操作
    頁面，是其為此方須向告訴人索取與定位手機毫無關聯性之
    手機密碼，且於被告嘗試開機過程中，曾使本案手機經由鄰
    近之基地臺傳送網路使用訊號，並發送最後開機時之定位訊
    息予Find My Iphone軟體追蹤等現象。
  ⑹綜上各情（告訴人至遲於109年6月18日凌晨2時2分許左右發
    現本案手機去向不明；本案手機於109年6月18日凌晨2時4分
    許時已遭他人持有，並誤為操作手機螢幕擷圖及誤為連續拍
    攝照片；本案手機於109年6月18日凌晨2時4分許至2時9分許
    間曾遭人持有並關機；本案手機於109年6月18日凌晨4時57
    分許前之某時，遭人持往雲林縣○○市○○路被告租屋處附近；
    被告於109年6月18日本案事故發生後曾向告訴人探詢本案手
    機密碼並試圖開機），復酌以被告係於警方通知其涉嫌竊盜
    案件後，始攜帶本案手機前往警局說明，為警方查扣本案手
    機前實際持有該手機之人（見警卷第3至8頁），足認被告確
    有於109年6月18日下午2時4分許前之某時，在事故路口，乘
    與告訴人發生本案事故，告訴人無暇注意之際，竊取自告訴
    人機車之前置物箱內掉落在地面某處之本案手機無誤。
  ⒊被告固以前詞置辯，惟其辯解均無可採，茲析述如下：
  ⑴被告就其所辯於本案事故發生後，係在事故路口附近之田裡
    拾獲告訴人遺落之本案手機乙節，於警詢時供稱：其係於10
    9年6月20日下午5時許，在事故路口旁之田裡找到本案手機
    （見警卷第5頁），嗣於偵訊時則稱其係於車禍發生後隔約3
    、4天才找到本案手機（見偵卷第158至159頁），復於原審
    審理中改稱：其係於車禍發生後約4、5天才在田裡拾獲本案
    手機（見原審卷一第435頁；原審卷二第85頁），顯見其對
    於自己係於何時「在田裡撿到本案手機」乙事，前後供述不
    一，已有可疑。
  ⑵被告雖辯稱其有申辦2支手機使用，而其中1支搭配使用行動
    電話門號0000000000號之手機於上開車禍發生時亦遺落在現
    場，其係於車禍發生後返回事故路口尋找自己去向不明之手
    機時，一併尋獲本案手機云云（見警卷第5頁；偵卷第158頁
    ；原審卷一第434至437頁；原審卷二第78頁），然被告之手
    機亦於車禍發生後去向不明乙情，除被告歷來片面之供述外
    ，均未曾經告訴人或林○源提及（證人林○源僅證稱被告之手
    機於車禍發生時沒電，故係由證人林○源提供手機予告訴人
    撥打〈見原審卷一第233頁〉；告訴人則證稱車禍發生後，其
    與被告、證人林○源均係在事故路口尋找本案手機，當時被
    告及證人林○源均未表示有東西不見〈見原審卷二第64頁〉）
    ，且被告於車禍發生後，欲與告訴人以私下和解方式處理賠
    償事宜時，曾提供自己之名片予告訴人，作為雙方日後相約
    洽商和解之聯絡方式（見原審卷一第341頁），而依該名片
    上所記載被告之聯絡電話，包含行動電話門號0000000000號
    及0000000000號，告訴人尚且於本院準備程序中明確表示其
    於109年6月18日下午1時39分許後，曾以其掛失後重新申辦
    之行動電話門號0000000000號撥打被告名片上記載之門號00
    00000000號（見原審卷一第330至331頁），此情亦有卷附行
    動電話門號0000000000號於109年6月18日下午1時40分許之
    通聯紀錄可佐（見原審卷一第118頁），顯然被告於車禍發
    生後乃至於與告訴人前往萊爾富超商協商和解事宜時，均未
    曾將其手機去向不明乙事告知告訴人，否則告訴人焉有撥打
    被告已去向不明之手機門號以聯絡被告之理。而被告既供稱
    於車禍發生後，其與證人林○源均想要以私下和解方式與告
    訴人處理車禍紛爭，目的係希望告訴人不要報警處理（見原
    審卷一第436頁），則其竟未將自己名片上所載之其中1支門
    號所搭配使用之手機業已去向不明之重要資訊告知告訴人，
    任憑告訴人多次聯繫無著，終致報警處理，自已違反常情，
    由此益徵其辯稱自己使用之手機亦在本案事故發生時去向不
    明，且係於日後返回事故路口尋找自己去向不明之手機時，
    一併在附近田裡拾獲本案手機云云，難以採信。
  ⑶被告於原審審理中對於本案手機曾於109年6月18日凌晨4時57
    分許，經由設置在「雲林縣○○市○○路0○0號5樓」之基地臺傳
    送網路使用訊號，另曾於同日下午2時18分許，在「雲林縣○
    ○市○○路00號至00號」顯示開機訊號乙節，表示無法解釋其
    中緣由（見原審卷一第439頁），嗣於原審審理中則辯稱於
    車禍發生後，可能有人先將本案手機撿走，之後再將本案手
    機丟到其拾獲該手機之地點云云（見原審卷二第87頁）。惟
    被告偵訊供稱：本案手機沒有其他人拿過，林○源也沒有拿
    過該手機，我也沒有告訴林○源我撿到該手機等語（見偵卷
    第158頁），又告訴人於原審審理中已證稱車禍發生後，在
    事故路口尋找本案手機之人始終僅有其與被告及證人林○源3
    人等語明確（見原審卷二第87頁），足認於本案事故發生當
    下，僅有告訴人、被告及證人林○源知悉告訴人置於機車前
    置物箱內之本案手機去向不明乙事。復參酌被告於原審審理
    中自陳於109年6月18日當時，其位於雲林縣○○市○○路0○0號
    之租屋處，距離車禍發生地點，騎車路程約3分鐘，步行則
    需5至10分鐘等語（見原審卷二第86頁），可知若非被告於
    前揭車禍發生後，曾在事故路口地面某處竊取本案手機，並
    將之攜回其當時之租屋處，該手機實無可能自行移動至被告
    租屋處，而於車禍發生後之同日凌晨4時57分許及同日下午2
    時18分許，先後經由與被告租屋處甚近之前揭基地臺顯示網
    路使用訊號，並於距車禍地點已有相當路程之「雲林縣○○市
    ○○路00號至00號」傳送開機訊號；亦殊難想像會有不知情之
    第三人於109年6月18日凌晨2時4分許前某時，在告訴人、被
    告及證人林○源均未發現之情形下，先在事故路口附近撿取
    本案手機並嘗試關機，嗣再將該支手機攜至與被告租屋處甚
    近之地點且嘗試開機，因而使本案手機經由鄰近之基地臺傳
    送網路使用訊號，及發送最後開機之訊號予Find My Iphone
    軟體追蹤定位，嗣該第三人又於相隔數日後，將本案手機攜
    至事故路口旁之田裡予以丟棄而恰好為被告拾獲。是應認被
    告空言推測本案手機可能先經由他人撿取，之後再棄置回田
    裡云云，並無可採。
  ⑷被告雖另於原審審理中辯稱其之所以向告訴人詢問本案手機
    之密碼，係因證人林○源表示Iphone都有密碼，有密碼可以
    設定看手機在哪裡，其為此方詢問告訴人密碼云云（見原審
    卷二第85頁），惟證人林○源於原審審理中曾稱：「陳育正
    當時有留名片給告訴人，因為機車是陳育正騎乘的，我的部
    分是因為告訴人有借我的手機打給他朋友，所以他朋友有我
    的手機，但後來他朋友打來我就沒有再接電話，因為我覺得
    這是陳育正的事情」、「後來陳育正有打電話給我，我問他
    車禍有無處理，陳育正就敷衍我，後來我就不理他。他沒有
    跟我提過手機的事情」等語（見原審卷一第233至235頁），
    可知證人林○源於前揭車禍發生後，認為被告應負起處理車
    禍賠償事宜之責，惟因被告處理態度消極，故其亦不願與告
    訴人聯繫洽商和解事宜，是考量證人林○源既不願涉入被告
    與告訴人間之車禍糾紛，因而對告訴人之來電未予置理，且
    其又表示被告未向其提及本案手機之事，則其應無刻意關心
    告訴人是否找回去向不明之本案手機，或請被告轉達告訴人
    可能尋回本案手機之方法之理。況被告於原審準備程序中一
    再表示自己僅曾於電話中提醒告訴人不要以身分證字號作為
    手機密碼，而否認曾以協助告訴人尋找本案手機為由，向告
    訴人詢問本案手機之密碼（見原審卷一第438至439頁），此
    顯與其上開於原審審理時翻異前詞之說法迥然有別，由此益
    見被告辯稱自己向告訴人探詢本案手機密碼之說詞，尚無可
    採。
  ⑸被告固復辯稱店家監視器錄影畫面並未拍攝到其有竊取本案
    手機之舉動，無法證明其有竊盜犯行云云。然認定犯罪事實
    所憑之證據，並不以直接證據為限，即綜合各種間接證據，
    本於推理作用，為認定犯罪事實之基礎，如無違背一般經驗
    法則，尚非法所不許（最高法院44年度台上字第702號判決
    要旨參照），本件經原審當庭勘驗店家監視器錄影畫面之結
    果，固未見被告於前述之車禍發生後，有何直接或明顯竊取
    本案手機之舉動，惟被告確曾於監視器錄影畫面時間顯示凌
    晨2時3分8秒後之某時，將其機車騎向錄影畫面之左側停放
    ，而消失於錄影畫面中，有原審勘驗筆錄可按（見原審卷二
    第96頁），是仍不能排除被告曾於店家監視器未拍攝到之地
    點乘機竊取本案手機之可能性，自無從以此逕為有利於被告
    之認定。又依前述，本件依告訴人就間接事實之證述（告訴
    人說明如何操作本案手機啟動SIRI功能並擷取手機螢幕畫面
    ，或在手機螢幕鎖定之情形下以該手機拍照、告訴人曾以Fi
    nd My Iphone軟體發現本案手機曾於109年6月18日下午2時1
    8分許，在「雲林縣○○市○○路00號至00號」傳送最後開機時
    之訊號等）、分析本案手機所搭配使用之行動電話門號0000
    000000號之通聯紀錄及網路使用訊號紀錄之結果，可綜合上
    開各間接證據，推論被告確有竊取本案手機，被告此部分辯
    解，亦無可採。
　⒋綜上所述，被告被告所辯均無可採，本案被告竊盜犯行之事
    證明確，應依法論科。
二、論罪部分：
  ㈠核被告所為，係犯刑法第320條第1項之竊盜罪。被告雖辯其
    係於事故現場撿到告訴人的手機，並非從告訴人的身上或機
    車上所竊取，僅構成侵占（遺失物）罪，而非刑法第320條
    的竊盜罪云云。然按竊盜之客體係指行為人以平和方式破壞
    物之所有權人、持有權人對物品持有支配關係，而重新建立
    新之支配管領力；而侵占遺失物或其他離本人所持有之物，
    乃指行為人本於所有之意思，就權利人本人無拋棄之意思，
    而偶然喪失其持有之物，或非出於本人拋棄之意思而脫離其
    持有之物，以所有人意思占有使用而言。故遺失物及離本人
    持有之物均係以該物原所有、持有權人先已自行喪失對物品
    之持有支配，該物處於權利人之管領支配欠缺之狀態；至物
    品之持有支配關係存在與否，應以物品離開權利人之原因、
    物品之性質及所處之客觀環境是否公開、開放程度及權利人
    與物品間空間距離等各項因素，以社會通念及一般人生活經
    驗予以綜合判斷。本案手機縱因本案事故掉落至地面，但告
    訴人仍在事故現場，並不因此短暫掉落之鬆弛持有即可謂本
    案手機已脫離告訴人的實力支配，而應認仍在告訴人之持有
    中，被告在此情況下拿取本案手機並攜回住處之舉，乃破壞
    告訴人之持有狀態，並建立自己新的持有關係，當屬乘人不
    知而取之竊盜行為無誤，是被告辯稱係構成侵占罪，並無可
    採。
  ㈡被告前因⑴施用毒品案件，經原審法院以105年度訴字第72號
    判決判處有期徒刑4月、9月確定；另因⑵施用毒品案件，經
    原審法院以104年度訴字第766號判決判處有期徒刑10月確定
    ；再因⑶公共危險案件，經原審法院以105年度交訴字第19號
    判決判處有期徒刑1年1月確定；復因⑷竊盜案件，經原審法
    院以105年度六簡字第3號判決判處有期徒刑3月確定；又因⑸
    竊盜案件，經原審法院以105年度簡字第44號判決判處有期
    徒刑3月確定；另因⑹竊盜案件，經原審法院以105年度易字
    第667號判決判處有期徒刑5月確定，該案嗣經上訴，由本院
    以105年度上易字第649號判決駁回上訴確定。上開⑴至⑹所示
    案件，另經本院以106年度聲字第161號裁定定應執行有期徒
    刑3年6月確定，於108年6月6日因縮短刑期假釋出監，並付
    保護管束，於108年8月23日假釋期滿，未經撤銷，其未執行
    之刑，視為執行完畢等情，有臺灣高等法院被告前案紀錄表
    在卷可按，其受有期徒刑執行完畢後，5年以內故意再犯本
    件有期徒刑以上之罪，為累犯，再審酌被告先前已多次因竊
    盜犯行經判刑、執行，卻仍漠視法紀，率爾再為本案罪質相
    同之竊盜犯行，危害他人財產安全，足認其未生警惕、刑罰
    反應力薄弱，依司法院釋字第775號解釋意旨，審酌被告所
    犯前案所處徒刑及前案執行完畢日距離本案犯罪之時間等情
    狀後，認如就其所犯之罪，予以加重法定最低度刑，不至於
    使被告所受刑罰超過其所應負擔罪責，無罪刑不相當或違反
    比例原則之情形，爰依刑法第47條第1項規定，加重其刑。
三、上訴駁回之理由：
  ㈠原審以被告犯行明確，適用刑法第320條第1項、第47條第1項
    、第41條第1項前段，刑法施行法第1條之1規定，論被告普
    通竊盜罪；復審酌被告除前述構成累犯之前科外，尚有搶奪
    、販賣毒品、其他施用毒品及竊盜犯行迭經法院判決處刑及
    入監執行之紀錄，難認素行良好；其不知警惕，不思循正途
    獲取財物，猶利用告訴人甫發生車禍，亟欲與被告及證人林
    ○源處理車禍事故而無暇注意之際，乘隙竊取告訴人遺落在
    地面某處之本案手機，再對告訴人假意施以協助，致告訴人
    未能及時查覺實情，顯然嚴重欠缺尊重他人財產權之觀念，
    守法意識淡薄，並使告訴人經警通知取回本案手機前，蒙受
    日常生活聯繫之不便利，所為誠值非難；又被告犯後始終否
    認犯行，未坦然面對自己之過錯，難就其刑度為有利之認定
    （被告固得基於防禦權之行使而否認犯行，亦不得以此作為
    加重量刑之依據，但此與其餘相類似、坦承全部犯行之案件
    相較，自仍應於量刑時予以參酌、區別，以符平等原則）；
    再考量被告竊得之本案手機價值為1萬7,000元，然被告於警
    詢時業已交出該支手機予警扣押，嗣並由警發還告訴人，是
    告訴人所受財產上損害非鉅乙節，兼衡被告自陳為高職肄業
    之智識程度，因另案入戒治處所受強制戒治前，係從事油漆
    工之工作，每月收入約4萬元，家中尚有母親及姊姊之家庭
    生活、工作經濟狀況等一切情狀，量處如原判決主文所示之
    刑，並諭知易科罰金之折算標準。另就沒收部分，亦敘明：
    本案手機固為被告本案犯行所竊得之財物，然被告業於警詢
    時交出本案手機予警扣押，並經警通知告訴人領回乙情，有
    贓物認領保管單1紙在卷可按，茲因被告竊得之前開財物已
    實際合法發還被害人，爰依刑法第38條之1第5項規定，不另
    予宣告沒收或追徵價額。核其認事用法並無違誤，量刑及不
    予沒收之認定亦屬妥適。
  ㈡被告上訴意旨固以：被告因車禍事故當下確實是於車禍現場
    於地上撿到告訴人的手機，而並非從他的身上或機車上所竊
    取的，此乃屬刑法第335條普通侵占罪，而非刑法第320條的
    竊盜罪，且事後被告內心實感良心不安，因為告訴人畢竟是
    個大學生，要買隻高價手機一定是存了好久的零用錢，才有
    辦法購買的，所以當警察來電給被告之後，被告就將手機送
    到雲林縣○○市○○派出所歸還，請給予被告一個機會，重輕量
    刑云云，惟本件認定被告犯罪事實之證據及理由，及被告辯
    解不足採之理由，均經本院說明如前。至被告主張其應係構
    成侵占罪云云，亦經本院說明並無可採。是被告前揭上訴意
    旨，係就原審依職權為證據取捨及心證形成之事項，反覆爭
    執，或置原判決前開論述於不顧，任意指摘原判決認定不當
    ，被告上訴為無理由，應予駁回。
據上論結，應依刑事訴訟法第368條，判決如主文。
本案經臺灣雲林地方檢察署檢察官黃立宇提起公訴，臺灣高等檢
察署臺南檢察分署檢察官李宛凌到庭執行職務。
中　　華　　民　　國　　111 　年　　3 　　月　　30　　日
                  刑事第四庭    審判長法　官  郭玫利
　　　　　　　　　                    法  官  林臻嫺
                                      法　官  曾子珍
以上正本證明與原本無異。
不得上訴。
　　　　　　　　　　　　　　　　　　　書記官  李淑惠
中　　華　　民　　國　　111 　年　　3 　　月　　30　　日
附錄本案論罪科刑法條：
中華民國刑法第320條
意圖為自己或第三人不法之所有，而竊取他人之動產者，為竊盜
罪，處 5 年以下有期徒刑、拘役或 50 萬元以下罰金。
意圖為自己或第三人不法之利益，而竊佔他人之不動產者，依前
項之規定處斷。
前二項之未遂犯罰之。